最高法院刑事判決　　　　　　　　　　　　　　　八十六年度台上字第五九四七號
　　上　訴　人　涂梅春
　　被　　　告　丙○○
　　　　　　　　甲○○
　　　　　　　　乙○○
右上訴人因自訴被告等偽造文書案件，不服台灣高等法院高雄分院中華民國八十五年
九月五日第二審判決（八十五年度上訴字第二二一號，自訴案號：台灣屏東地方法院
八十四年度自字第一○○號），提起上訴，本院判決如左：
    主  文
上訴駁回。
    理  由
按刑事訴訟法第三百七十七條規定：上訴於第三審法院，非以判決違背法令為理由，
不得為之。是提起第三審上訴，應以原判決違背法令為理由，係屬法定要件。如果上
訴理由狀並未依據卷內訴訟資料，具體指摘原判決不適用何種法則或如何適用不當，
或所指摘原判決違法情事，顯與法律規定得為第三審上訴理由之違法情形，不相適合
時，均應認其上訴為違背法律上之程式，予以駁回。本件原判決撤銷第一審關於被告
丙○○偽造文書部分不受理之判決，改判諭知無罪，並維持第一審諭知被告甲○○、
乙○○無罪之判決，駁回上訴人在第二審之上訴。係以上訴人即自訴人涂梅春在第一
審自訴意旨略稱：被告丙○○明知屏東縣竹田鄉○○路八巷不符既成巷道之要件，竟
勾結前（頭崙村）村長劉國財於民國八十一年十二月十六日出具內容為：「屏東縣竹
田鄉○○路八巷（寬三‧二公尺），自日據時代通行至今屬實」之不實證明，並據以
向竹田鄉公所申請既成巷道證明（此部分涉嫌偽造文書之事實，已經檢察官處分不起
訴確定）。乃丙○○及竹田鄉公所承辦人即被告甲○○、屏東縣政府承辦人即被告乙
○○均明知該既成巷道有爭議，且巷道係跨於屏東縣竹田鄉○○段三四二號及上訴人
所有同上段三四五號土地上，巷道中線尤偏向於三四二號土地上，竟共同謀議由竹田
鄉公所於八十一年十二月三十一日公告上開既成巷道全部座落在三四五地號上，並呈
報屏東縣政府；該府則以八十二年八月十九日八二屏府建土字第一二四六○三號函認
定系爭巷道為既成巷道，因認被告等共犯刑法第二百十三條之偽造文書罪嫌等情。惟
質之被告等均弗承偽造文書犯行，甲○○辯稱：我接受丙○○之申請後，即依法辦理
公告，涂梅春提出異議，乃將有關文件送交縣政府審核，均係依法行事；乙○○亦辯
謂：我曾至現場會勘，認為符合既成巷道之要件，乃將會勘結果呈課長、局長核定，
以縣長名義發文，並無偽造文書之犯行等語。查竹田鄉公所公告、屏東縣政府認定系
爭巷道為既成巷道乃行政機關本於行政裁量權所為之處分。屏東縣政府係依系爭巷道
之寬度、使用性質、通行情形及公益上需要等現況認定該巷道符合台灣省建築管理規
則第四條所定現有巷道要件，乃其行政職權合法之行使；該府僅認定頭崙村三崗路八
巷為現有巷道，並未認定該巷道座落於何地號土地上，究係座落於上開三四五或三四
二地號上，乃土地界址認定之問題，應以地政機關之測量結果為準。上訴人對竹田鄉
公所及屏東縣政府之處分，已經分別提起異議及訴願，自應循行政訴訟程序救濟。雖
上開處分業經行政法院於八十三年十二月三十日予以撤銷，但究不能以此判決結果認
定被告等參與上開處分行為有故意登載不實公文書之犯行，被告等犯罪尚屬不能證明
，已詳其所憑之依據及證據證明力判斷之心證理由。所為論斷，俱有卷內證據資料
足憑，從形式上觀察，原判決並無違背法令之情形存在。查會勘僅在確認有無符合既
成巷道之事實，並未認定既成巷道之實際寬度及座落之地號，竹田鄉公所及屏東縣政
府通知上訴人及丙○○會勘系爭巷道時均未囑託屏東縣潮州地政事務所同往測量，而
上訴人自行申請該所測量時亦僅測量巷道上埋設鋼釘、水泥樁、塑膠樁之位置，亦未
丈量巷道之寬度及座落之地號，有竹田鄉公所八十二年七月九日竹鄉建字第四九三七
號、屏東縣政府八十二年七月二十四日八十二屏府建土字第一一一六二二號函及屏東
縣潮州地政事務所八十二年一月十四日土地複丈成果圖在卷可稽（見第一審卷第十一
－十四頁）。是原判決認定屏東縣政府僅確認頭崙村三崗路八巷為現有巷道，並未認
定該巷道座落之地號，即非無所本。至竹田鄉公所雖公告該巷道座落在三四五地號；
但公告之性質係基於鄉民之申請，公告週知，徵求異議，竹田鄉公所並無實體之審認
權，其審認之權責在屏東縣政府，原判決認被告等並無故意登載不實之犯行，亦非無
所據。上訴意旨置原審上開明確論斷於不顧，對原判決採證、認事及證據證明力之審
判職權行使，專憑己見，漫指原判決違法，而所指摘者均為單純事實上之爭辯，要非
適法之第三審上訴理由。是上訴意旨所指摘原判決違法情事顯與法律規定得為第三審
上訴理由之違法情形不相適合。揆諸首開說明，其上訴為違背法律上之程式，應予駁
回。
據上論結，應依刑事訴訟法第三百九十五條前段，判決如主文。
中      華      民      國    八十六    年      十      月      九      日
                              最高法院刑事第八庭
                                  審判長法官  紀  俊  乾
                                        法官  楊  商  江
                                        法官  黃  正  興
                                        法官  丁  錦  清
                                        法官  陳  世  雄
      右正本證明與原本無異
                                              書  記  官
中      華      民      國    八十六    年      十      月     十六     日
